【裁判字號】    97,交聲,406
【裁判日期】    970630
【裁判案由】    違反道路交通管理處罰條例聲明異議
【裁判全文】
臺灣士林地方法院交通事件裁定         97年度交聲字第406號
原處分機關  臺北市交通事件裁決所
異  議  人
即受處分人  乙○○
上列異議人即受處分人因違反道路交通管理處罰條例案件，對於
臺北市交通事件裁決所於民國97年1 月11日所為之處分（原處分
案號：北市裁四字第裁22-AEV617164號），聲明異議，本院裁定
如下：
    主  文
原處分撤銷。
乙○○不罰。
    理  由
一、異議意旨略以：異議人即受處分人乙○○於民國96年8 月31
    日7 時33分許，遭執勤警察以其駕駛所有車號HW─5626號自
    小客車行經臺北市○○路76巷南向北方向與民權東路6 段15
    巷口時，有「不按遵行方向行駛」之違規，惟當時伊正在公
    司上班，且當日係騎機車前往公司，其所有上開小客車停在
    家中，並未駕駛亦未借予他人使用，根本不可能有上述違規
    行為，對原處分有所不服，為此聲明異議等語。
二、原處分意旨略以：異議人於96年8 月31日7 時33分許，駕駛
    所有車號HW─5626號自小客車行經臺北市○○路76巷南向北
    方向與民權東路6 段15巷口時，未依標誌內容為「07-09 時
    及17-19 時禁止進入」之標誌指示行駛，為臺北市政府警察
    局內湖分局執勤警察發現，上前予以攔停並依法製單舉發，
    經原處分機關臺北市交通事件裁決所認定違規事實明確，爰
    依道路交通管理處罰條例第45條第1 款、第63條第1 項第1
    款之規定，裁處異議人新臺幣一千八百元之罰鍰，並記違規
    點數一點。
三、經查：
  (一)按法院受理交通事件，準用刑事訴訟法之規定，道路交通管
    理處罰條例第89條前段定有明文，又最高法院76年臺上字第
    4986號判例所揭示：「認定犯罪事實所憑之證據，雖不以直
    接證據為限，間接證據亦包括在內，然而無論直接或間接證
    據，其為訴訟上之證明，須於通常一般之人均不致有所懷疑
    而得確信其為真實之程度者，始得據為有罪之認定」之證據
    法則，於法院審理受處分人違反道路交通管理處罰條例案件
    時自當有其適用。易言之，法院於審理受處分人違反道路交
    通管理處罰條例案件，為事實之認定時，如就原處分機關所
    認定之受處分人違規事實尚乏積極證據，或仍有合理之懷疑
    ，而無從確信受處分人有該當於道路交通管理處罰條例各該
    處罰條文之構成要件事實時，即應依刑事訴訟法上之「罪疑
    唯輕原則」，作對受處分人有利之認定。
  (二)再按警察機關因人民有違反道路交通管理處罰條例之行為，
    欲予以處罰時，對該違規行為確實存在應負舉證責任，茍其
    證明未達於通常一般之人均不致有所懷疑，得確信其為真實
    之程度者，而有合理懷疑之存在，致使無從形成有違規之確
    信，根據前開「罪疑唯輕」之證據法則，即不得遽為不利受
    處分人之認定。查本件異議人於前揭時地遭執勤警察舉發其
    駕駛前開車輛有「不按遵行方向行駛」之違規行為，雖有臺
    北市政府警察局北市警交字第AEV617164 號舉發違反道路交
    通管理事件通知單一紙影本在卷可稽，然經證人即製單舉發
    警察甲○○於本院審理時結證稱：「（本件96年8 月31日交
    通違規案件，是否由你製單舉發？〈提示舉發單〉）是」、
    「（請陳述異議人當時交通違規事實情形？）96年8 月31日
    7 時33分，在瑞光街76巷與民權東路15巷口，有禁止進入標
    誌，當時我們在疏導交通勤務，有看到違規車輛經過該路，
    我們就攔停，請駕駛人出示證件，我們原本以勸導為主，如
    果不聽勸導，我們會製單告發」、「（這張舉發違規單上，
    為何上面會有影印部分，也有書寫部分？〈提示違規單〉）
    這張是我寫的，但是忘記是什麼原因，原來舉發單的資料，
    因為我調單位已經找不到」、「（在庭的異議人，是否當時
    的駕駛人？）我沒有印象」、「（舉發單上的車牌號碼及車
    主名字及地址，你們是根據什麼填載？）我們每天處理交通
    案件很多，我不記得當時處理情形，印象比較模糊」、「（
    舉發單上的填單人職名章上面有寫12256 ，這是誰寫的？）
    12256 是代號，這是我寫的」、「（是否記得本件是當場攔
    停製單嗎？）一般違規當場攔下，我們會請違規人出示證件
    並當場製單，我們回去之後會寫工作紀錄簿，但是我有回去
    原來服務單位找，但是就找不到了」、「（對異議人提出的
    舉發單通知聯上，車牌號碼、車輛種類、車主姓名及地址都
    是空白的，有何意見？〈提示異議人提出之舉發單通知聯影
    本〉）無意見，沒有寫是事實，當時的情形我想不起來」、
    「（移送裁決所上的舉發單上的車牌號碼、車輛種類、車主
    姓名及地址，是否之後移送裁決所當時才補填的？）如果空
    白的話，不能移送」、「（異議人說當天違規是騎機車，不
    是開車，有何意見？）我記不起來」等語（見本院97年5 月
    23日訊問筆錄），足見該舉發警察無法確定異議人之前開違
    規事實，又參酌異議人提出之前開違規舉發單通知聯影本，
    該舉發單上之「車牌號碼」、「車輛種類」、「車主姓名」
    及「車主地址」均未填寫，舉發程序亦與法不合，則異議人
    有無於上開時地駕駛自小客車「不按遵行方向行駛」之違規
    ，更非無疑。本院復查無其他積極證據足資佐證異議人之違
    規事實，參酌刑事訴訟法之「罪疑唯輕」原則，應為異議人
    有利之認定。
  (三)綜上所述，本件不能證明異議人有於上開時地駕駛自小客車
    「不按遵行方向行駛」之違規事實，原處分機關遽予裁罰，
    容有未洽。本件異議為有理由，原處分應予撤銷，另為異議
    人不罰之諭知。
四、據上論斷，應依道路交通案件處理辦法第20條前段，裁定如
    主文。
中    華    民    國    97    年    6     月    30    日
                  交通法庭法  官    周明鴻
以上正本證明與原本無異。
如不服本裁定應於裁定送達後5 日內向本院提出抗告狀。
                          書記官    丁梅芬
中    華    民    國    97    年    6     月    30    日


司法院資訊處製作；財團法人民間司法改革基金會備份。
